【裁判字號】    99,審訴,968
【裁判日期】    990723
【裁判案由】    偽造文書等
【裁判全文】
臺灣桃園地方法院刑事判決             99年度審訴字第968號
公  訴  人  臺灣桃園地方法院檢察署檢察官
被      告  乙○○
上列被告因偽造文書等案件，經檢察官提起公訴（98年度偵字第
18736 號），嗣於本院準備程序中，被告就被訴事實為有罪之陳
述，經本院告知簡式審判程序意旨，並聽取公訴人及被告之意見
後，本院合議庭裁定改由受命法官獨任依簡式審判程序審理，並
判決如下：
    主  文
乙○○行使偽造私文書，足以生損害於他人，處有期徒刑參月，
如易科罰金，以新臺幣壹仟元折算壹日，遠傳電信股份有限公司
易付卡申請書上申請人簽章欄偽造之「丙○○」之署名壹枚，沒
收之；又幫助意圖為自己不法之所有，以詐術使人將本人之物交
付，處有期徒刑參月，如易科罰金，以新臺幣壹仟元折算壹日。
應執行有期徒刑肆月，如易科罰金，以新臺幣壹仟元折算壹日，
緩刑貳年，緩刑期間付保護管束，並應向指定之政府機關、政府
機構、行政法人、社區或其他符合公益目的之機構或團體提供壹
佰貳拾小時之義務勞務，遠傳電信股份有限公司易付卡申請書上
申請人簽章欄偽造之「丙○○」之署名壹枚，沒收之。
    事  實
一、(一)乙○○於民國97年初某日至98年初某日，在址設桃園縣中
    壢市○○路○ 段5 號之神腦國際通訊行擔任門市銷售人員。
    竟基於行使偽造私文書及詐欺取財之犯意，利用不知情之丙○○於97年12月20日前往上址購買行動電話並申辦門號可攜
    業務之機會，取得丙○○之身分證、駕照影本，進而黏貼在
    遠傳電信股份有限公司（下稱遠傳公司）易付卡申請書上，
    填寫相關資料後並在申請人簽章欄上偽簽「丙○○」之簽名
    ，於97年12月26日持上開偽造之申請書向址設桃園縣中壢市
    ○○路150 號遠傳公司門市部之不知情承辦人員鄭碧燕申請
    易付卡門號號碼000000 0000 號，使鄭碧燕陷於錯誤，誤認
    為丙○○所申請，而提供上開門號及交付該門號之SIM 卡1
    張予乙○○，均足以生損害於丙○○及遠傳公司核發管理行
    動電話門號之正確性。(二)又乙○○可預見將行動電話門號及
    SIM 卡交付他人使用，足供詐騙集團利用作為對他人施以詐
    欺之工具，並進而逃避犯罪偵查機關之追緝，竟仍基於幫助
    詐欺之不確定故意，於97年12月26日至98年1 月7 日間之某
    日，在前開神腦國際通訊行內，以新臺幣（下同）3 千元將
    上開門號及SIM 卡交付予某真實姓名年籍不詳之人使用，嗣
    該人取得前開行動電話門號後，即與所屬詐欺集團成員，共
    同意圖為自己不法之所有，基於詐欺取財之犯意聯絡，於98
    年1 月7 日、98年1 月9 日在自由時報刊登廣告「TAIWAN運
    彩徵外務助理、駐點會計、日領3000、工作輕鬆、時間彈性
    、男女均可、0000000000」，而蕭仲甫（其所涉幫助詐欺犯
    行業經臺灣臺中地方法院以98年度中簡字第1714號判決判處
    有期徒刑2 月確定）見上揭廣告後，即撥打前開門號與詐欺
    集團成員聯繫，於98年1 月9 日下午1 時許，將其所申辦之
    臺灣中小企業銀行忠明分行帳號00000000000 號帳戶（以下
    簡稱蕭仲甫帳戶）之提款卡及密碼交付予詐欺集團成員使用
    。嗣該詐欺集團成員取得前開蕭仲甫帳戶之提款卡及密碼後
    ，於98年1 月9 日下午5 時42分許，撥打甲○○電話，佯稱
    甲○○因網路購物作業疏失致付款程序發生問題，要求甲○○至提款機操作以更改付款方式之設定，致甲○○陷於錯誤
    ，依該集團成員之指示，於同日（9 日）晚間11時11分許，
    在臺北縣土城市某便利商店之提款機轉帳2 萬9,676 元至前
    揭蕭仲甫帳戶，嗣甲○○發覺有異，報警處理，始循線查悉
    上情。
二、案經丙○○訴由桃園縣政府警察局中壢分局報告臺灣桃園地
    方法院檢察署檢察官偵查起訴。
    理  由
一、本案被告乙○○所犯均為死刑、無期徒刑或最輕本刑為3 年
    以上有期徒刑以外之罪，其於本院準備程序中就前揭被訴事
    實均為有罪之陳述，經本院告知簡式審判程序之旨，並聽取
    當事人意見後，本院合議庭依刑事訴訟法第273 條之1 第1
    項規定，裁定由受命法官獨任進行簡式審判程序，合先敘明
    。
二、上揭事實，業據被告於本院審理中坦承不諱，並核與告訴人
    丙○○於警詢時、檢察事務官訊問、偵訊中、證人甲○○、
    鄭碧燕於警詢時、證人余聲均於警詢時、偵訊中、證人蕭仲
    甫於警詢時、檢察事務官訊問中之陳述無訛，復有人事廣告
    剪報、桃園縣政府警察局中壢分局偵查隊受理刑事案件報案
    三聯單、遠傳易付卡門號0000000000號申請書、被告於98年
    12月7 日偵訊中庭寫筆跡、被告申請之遠傳公司行動電話門
    號0000000000號申請書各1 紙、被告中國信託商業銀行開戶
    申請書、行動電話號碼0000000000號之申租人與雙向通聯資
    料、行動電話門號0000000000號之中華電信資料查詢及法務
    部調查局99年2 月26日調科貳字第09900064390 號鑑定書各
    1 份等在卷可稽，足徵被告上開任意性之自白與事實相符，
    堪以採信。本件事證明確，被告犯行堪以認定，應予論罪科
    刑。
三、核被告犯罪事實(一)所為係犯刑法第216 條、第210 條之行使
    偽造私文書罪、同法第339 條第1 項詐欺取財罪。又其偽造
    私文書之低度行為，為行使偽造私文書之高度行為所吸收，
    不另論罪，而行使偽造「丙○○」名義之私文書、與詐得遠
    傳公司SIM 卡之詐欺取財罪間，係一行為觸犯數罪名，為想
    像競合犯，應從一重之行使偽造私文書罪處斷，公訴人雖漏
    未論及刑法第339 條第1 項之詐欺取財罪，惟此部分犯罪事
    實業於起訴書犯罪事實欄記載，且為想像競合犯之裁判上一
    罪關係，本院自應予以審理，併予敘明。再按幫助犯之成立
    ，主觀上行為人須有幫助故意，客觀上須有幫助行為，意即
    需對於犯罪與正犯有共同之認識，而以幫助之意思，對於正
    犯資以助力，而未參與實施犯罪之行為者而言（參照最高法
    院75年度臺上字第15 09 號、88年度臺上字第1270號判決意
    旨）。是核被告犯罪事實(二)所為係犯刑法第30條第1 項前段
    、第339 條第1 項之幫助詐欺取財罪，爰依刑法第30條第2
    項之規定，按正犯之刑減輕之。又被告所犯行使偽造私文書
    罪與詐欺取財罪之幫助犯間，犯意個別，行為互殊，應予分
    論併罰。爰審酌被告因一時貪念，未經告訴人丙○○同意持
    告訴人之證件影本申辦行動電話門號，致生損害於告訴人及
    電信公司，影響社會交易秩序及善良風俗，所為非是，復將
    其冒名申辦行動電話門號任意提供他人使用，造成犯罪偵查
    困難，幕後犯罪人得以逍遙法外，致使此類犯罪手法層出不
    窮，嚴重危害交易秩序與社會治安，兼衡被告犯罪之動機、
    目的、手段、品行及業與告訴人達成和解並予以賠償等一切
    情狀，分別量處如主文所示之刑，並諭知易科罰金之折算標
    準及定其應執行之刑。末查被告未曾受有期徒刑以上刑之宣
    告，有臺灣高等法院被告前案紀錄表1 份在卷可稽，念其因
    一時短於思慮，致罹刑典，信被告經此偵、審程序後，當知
    所警惕而無再犯之虞，爰逕依刑法第74條第1 項第1 款、第
    2 項第5 款及第93條第1 項第2 款之規定，併宣告緩刑2 年
    ，並於緩刑期間付保護管束，及向指定之政府機關、政府機
    構、行政法人、社區或其他符合公益目的之機構或團體提供
    120 小時之義務勞務，以啟自新。至被告於「遠傳易付卡申
    請書」上申請人簽名欄上偽造之「丙○○」簽名1 枚，係屬
    偽造之署押，應依刑法第219 條之規定，併予宣告沒收；而
    被告冒用「丙○○」之名申請之門號0000000000號行動電話
    SIM 卡1 張，既未扣案，且無證據證明尚屬存在，為免將來
    執行之困難，不予宣告沒收，併此敘明。
據上論斷，應依刑事訴訟法第273 條之1 第1 項、第299 條第1
項前段，刑法第216 條、第210 條、第339 條第1 項、第30條第
1 項前段、第2 項、第55條、第41條第1 項前段、第51條第5 款
、第219 條、第74條第1 項第1 款、第2 項第5 款、第93條第1
項第2 款、，刑法施行法第1 條之1 第1 項、第2 項前段，判決
如主文。
本案經檢察官黃怡菁到庭執行職務。
中    華    民    國    99    年    7     月    23    日
                        刑事庭  法  官  鍾雅蘭
以上正本證明與原本無異。
如不服本判決，得自收受送達之翌日起10日內向本院提出上訴狀
（應附繕本），其未敘述上訴理由者，應於上訴期間屆滿後20日
內補提理由書狀於本院，上訴於臺灣高等法院。
                                書記官  陳恩如
中    華    民    國    99    年    7     月    23    日
附錄本案論罪科刑法條：
中華民國刑法第216 條（行使偽造變造或登載不實之文書罪）
行使第二百十條至第二百十五條之文書者，依偽造、變造文書或
登載不實事項或使登載不實事項之規定處斷。
中華民國刑法第210 條（偽造變造私文書罪）
偽造、變造私文書，足以生損害於公眾或他人者，處五年以下有
期徒刑。
中華民國刑法第339 條（普通詐欺罪）
意圖為自己或第三人不法之所有，以詐術使人將本人或第三人之
物交付者，處五年以下有期徒刑、拘役或科或併科一千元以下罰
金。
以前項方法得財產上不法之利益或使第三人得之者，亦同。
前二項之未遂犯罰之。
中華民國刑法第30條（幫助犯及其處罰）
幫助他人實行犯罪行為者，為幫助犯。雖他人不知幫助之情者，
亦同。
幫助犯之處罰，得按正犯之刑減輕之。
備註：
依刑法第75條之1 第1 項第4 款之規定，被告違反本院所定前開
命其所為之事項情節重大，足認原宣告之緩刑難收預期效果，而
有執行刑罰之必要者，得撤銷緩刑之宣告。

司法院資訊處製作；財團法人民間司法改革基金會備份。
